【裁判字號】    90,上訴,1359
【裁判日期】    900914
【裁判案由】    偽造文書
【裁判全文】
臺灣高等法院高雄分院刑事判決          九十年度上訴字第一三五九號
    上  訴  人
    即  自訴人  甲○○
    被      告  乙○○
右上訴人因被告偽造文書案件，不服臺灣屏東地方法院九十年度自字第三一號，中華
民國九十年六月二十九日第一審判決，提起上訴，本院判決如左：
    主  文
原判決撤銷。
本件自訴不受理。
    理  由
一、上訴人即自訴人甲○○上訴意旨略以：刑法第二百十一條、第二百十三條所保護
    之法益非僅國家，此觀兩條文「足以生損害於公眾或他人者」等文字自可明白，
    被告偽造之公文書足以生損害於臺灣屏東地方法院檢察署之公信，且上訴人之一
    百幾十萬元無法追回，已構成國家社會法益與個人法益同被侵害，原判決認直接
    被害者為國家之法益，不免有其違誤。司法院二十六年院字第一七０二號解釋，
    最高法院二十六年上字第二三三七號判例認偽造文書罪，因國家、社會與個人均
    為直接被害人，個人有權提起自訴，原判決認上訴人非本件犯罪直接被害人，其
    有錯誤，爰請求撤銷原判決，發回屏東地方法院更為適當合法之判決云云。
二、原審判決以：不得提起自訴而提起者，應諭知不受理之判決，刑事訴訟法第三百
    三十四條定有明文。而犯罪之被害人得提起自訴，固亦為同法第三百十九條第一
    項所明定，惟此之被害人係指犯罪之直接被害人而言。經查本件毋論自訴人所自
    訴之事是否構成犯罪，惟依其自訴意旨，被害法益乃為公文書之正確性，是縱其
    犯罪之結果，於私人之權益不無影響，然其直接被害者，仍為國家法益，而非私
    人法益，本件自訴人並非其所指犯罪之直接被害人，依法即不得提起自訴，爰不
    經言詞辯論，逕為諭知不受理之判決等情。
三、按已經提起自訴之案件，在同一法院重行起訴者，應諭知不受理之判決，刑事訴
    訟法第三百零三條第二款定有明文。經查本件上訴人即自訴人甲○○於民國（下
    同）九十年二月二十二日，就同一案件曾向臺灣屏東地方法院提起自訴在案，此
    經本院調取臺灣屏東地方法院九十年度自字第一六號刑事卷宗查核無誤。茲上訴
    人又於九十年三月二十六日向同法院提起本件自訴，顯屬重行起訴，參照前揭條
    文規定，自應予以諭知不受理之判決。原判決以上訴人並非其所指犯罪之直接被
    害人，依法不得提起自訴，尚有未洽，原判決應予撤銷。上訴人甲○○上訴意旨
    以其亦為犯罪之直接被害人，有權提起自訴等情，並無理由，但原判決既有可議
    ，自應由本院撤銷原判決，另行諭知不受理之判決。爰不經言詞辯論為之。
四、據上論斷，應依刑事訴訟法第三百六十九條第一項前段、第三百六十四條、第三
    百四十三條、第三百零三條第二款、第三百零七條，判決如主文。
中    華    民    國         九十       年      九      月     十四     日
                              臺灣高等法院高雄分院刑事第五庭
                                  審判長法官  吳水木
                                        法官  陳朱貴
                                        法官  洪慶鐘
右正本證明與原本無異。
如不服本判決，應於判決送達後十日內向本院提出上訴狀，其未述理由者並應於提
出上訴狀後十日內向本院補提理由書（應附繕本)。
                                      書記官  陳金卿
中    華    民    國         九十       年      九      月     十七     日
                                                                      Ｈ


司法院資訊處製作；財團法人民間司法改革基金會備份。
